臺灣苗栗地方法院刑事判決　　　　　　　 93年度易字第152號
公　訴　人　臺灣苗栗地方法院檢察署檢察官
被　　　告　丁○○
被　　　告　己○○
共同選任辯護人　李震華律師
上列被告因竊盜案件，經檢察官提起公訴（92年度偵字第1301號
），本院判決如下：
    主  文
丁○○、己○○共同竊盜，各處有期徒刑捌月。
    犯罪事實
壹、丁○○、己○○二人共同為了自己不法所有的目的，基於犯
    意聯絡，於民國92年4 月2 日上午，一同前往苗栗縣雙潭村
    不遠山莊附近山區，約於當天上午11時許前的不久，2 人共
    同拉起鴿網（未經扣案），藉以網捉竊取他人放飛而經過的
    鴿子，果在不久之後，適有甲○○所有的賽鴿3 隻行經該處
    中網，丁○○、己○○因而竊取得逞。
貳、本案件經苗栗縣警察局苗栗分局報告臺灣苗栗地方法院檢察
    署檢察官偵查後起訴。
　　理  由
壹、關於證據能力之認定
一、兩造對於證據能力爭執之情形如下（本院卷第130頁）：
（一）被告2人對於警詢中之供述，其真實性有爭執。
（二）除證人於檢察官面前之供述外，兩造對於其餘被告以外之
      人於審判外之供述均有爭執。
（三）警方之現場搜證照片，除照片中顯示被告己○○遭警方以
      手銬銬手外，其關聯性均有爭執。
（四）警方現場搜證錄音帶及其譯文均有爭執。
（五）刑事案件報告書、值勤報告書、解送人犯報告書及具有告
      發性質之文書，均有爭執。
二、對於上述證據能力爭執，本院認定如下：
（一）被告2 人於警詢中均否認犯罪，亦未提出有關警詢供述任
      意性之爭執，則其於警詢中雖有不利於自己的供述，但應
      無反於事實，自為不利供述之理，故其真實性應無疑慮，
      自得為證據。
（二）除證人於檢察官前之供述外，其餘被告以外之人於審判外
      之供述，兩造既均各有爭執，又查無任何法定例外得為證
      據之事由，依刑事訴訟法第159 條第1 項，均不得作為證
      據。
（三）警方之現場搜證照片（偵卷第20-24 頁，另重複編碼為第
      15-19 頁），既係警方當場查獲被告2 人所拍攝，此經證
      人庚○○就其中大部分於本院審理中逐一說明其拍攝緣由
      （本院卷第162 頁），其餘部分照片亦均與已說明部分有
      所相關，自與本案具有關聯性，至於其是否可以證明被告
      2 人犯罪，則屬證明力之問題，不生證據能力之問題。
（四）關於警方查獲現場搜證錄音帶1 卷，其證據能力涉及多項
      問題，分述如下：
   1、該搜證錄音帶，業經本院於審理中依法予以勘驗（本院卷
      第158 、159 頁），並經本院安排客家話通譯徐桂香亦在
      場隨同聆聽，經其確認錄音帶內容為以客家話交談後，由
      其具結提出錄音譯文一份附卷可憑（本院卷第146 頁）。
      辯護人雖以被告、辯護人聽不清楚、通譯未向當事人以國
      語解釋內容為由，質疑該勘驗程序違法，聲請再次播放錄
      音內容後半段（本院卷第171 頁）。但勘驗程序，依刑事
      訴訟法第212 條之規定，既以法院為主體，自以法院能夠
      以五官知覺感受理解為已足，遇有法院不能通曉之語言時
      ，則自以通譯能夠理解為已足，並不因當事人一時未能理
      解其內容，即造成勘驗程序違法，如法院或通譯經由勘驗
      已能理解錄音帶之交談內容，自無再行勘驗之必要。故此
      勘驗程序，並無程序違法之疑義，辯護人聲請再次勘驗，
      並無理由，已經本院於審理中當庭駁回其聲請。
   2、該搜證錄音帶於勘驗前，事先經本院函請法務部調查局鑑
      定是否有中斷剪接之情形，惟因該局鑑識人員不諳客語無
      法進行逐句錄音採樣作業，而無法鑑析是否有中斷剪接，
      此有該局於93年11月8 日函覆本院之調科參字第09300445
      340 號函可憑（本院卷第123 頁），而兩造均就此均未再
      聲請其他證據調查，故尚無證據可認錄音帶有剪接偽造、
      變造之情事。
   3、由該錄音帶內容可知：被告己○○在警方查獲時，一開始
      就說：「原諒我吧！所長」（見本院卷第146 頁譯文第3
      行），這句話除經被告己○○於檢察官訊問時坦承曾經說
      過外（偵卷第95頁），在本院行準備程序，其進行答辯意
      旨中陳述時，又再次承認有說過這句話，只是解釋其意思
      是「不要冤枉我」（本院卷第35頁）。該卷錄音帶並無有
      偽造、變造之情事，已如上述，則足見錄音帶中之對話內
      容，確實是警方與被告己○○的對話無誤。
   4、綜觀該錄音帶內容，可以發現：被告己○○在與警方對話
      一陣子之後，警方即開始出言：「欠揍」、「你不配合就
      叫記者來喔！」、「‧‧‧要不然我就把你送管訓！」等
      語，顯見有以脅迫、不正方法詢問之情事，有違刑事訴訟
      法第156 條第1 項所規定自白之任意性法則，在警方以上
      開言語脅迫、不正方法詢問後，被告己○○之供述（下稱
      「後半段供述」），應不得作為證據。惟在此之前之被告
      己○○之供述（下稱「前半段供述」），既無此情事，仍
      得作為證據。
   5、辯護人又質疑上述搜證錄音帶所顯示被告己○○與警方之
      對話過程，警方並未先踐行刑事訴訟法第95條之權利告知
      程序，即進行詢問等情（本院卷第244 頁），惟查：證人
      即當時參與逮捕之員警庚○○已在本院證稱當時確有告知
      3 項權利，但錄音機還沒有拿出來，是被告己○○說「原
      諒我所長」，才開始錄音（本院卷第191 頁）。更何況，
      此項警詢供述，是在現場逮捕搜證時所為，並非在警局中
      錄製，連辯護人亦認為其「情況緊張，何暇告知」（見本
      院卷第244 頁倒數第6 行），故其縱有未告知之情形，亦
      非出於惡意，且被告就前半段供述也未提出任意性之爭執
      ，可認為係出於自由意志陳述，依照刑事訴訟法第158 條
      之2 第1 項規定但書規定，自仍得為證據。
   6、至於有關錄音帶之譯文，僅係將當時之錄音內容，機械性
      地由聲音轉譯為文字，並非原始獨立之證據，其應以本院
      當庭勘驗，由通譯具結提出之錄音譯文為準，公訴人方面
      先後製作之兩份譯文（偵卷第98、115 頁）及辯護人所提
      出之譯文（本院卷第144 、145 頁）均不生證據能力之問
      題。
（五）刑事案件報告書、值勤報告書、解送人犯報告書，另包括
      贓證物認領保管單（辯護人對其記載仍有所爭執，見本院
      卷第38頁）在內，均屬文書證據，查無刑事訴訟法第159
      條之4 各款所列例外得為證據之事由，應依刑事訴訟法第
      159 條第1 項不得作為證據。又本案係苗栗縣警察局苗栗
      分局調查後報告臺灣苗栗地方法院檢察署檢察官偵查，並
      無人提出告發，故不生具有告發性質文書之證據能力問題
      ，附帶在此說明。
貳、認定犯罪事實所根據的證據及理由
一、上述犯罪事實，已經證人即當時查獲逮捕被告之員警庚○○
    、丙○○先後於偵、審中，就其跟監埋伏、逮捕查獲及取網
    時，已有賽鴿中網之事實，具結證述明確（偵卷第94、122
    、123 頁；本院卷第156-167 、180-192 頁）。其中證人庚○○之證詞並指出：親眼看到是被告2 人拉起2 張鴿網（本
    院卷第162 頁），而被告2 人也表明與證人庚○○並無怨仇
    （本院卷第236 頁），可見其無編織證詞，構陷被告2 人之
    動機，證詞應具客觀可信性。至於證人庚○○、丙○○兩人
    作證內容中對於當天所見所聞的細節，可能由於觀察角度不
    同，也可能作證時離案發當天已有相當時間差距（約有兩年
    餘），而有彼此不一致之處，既然就主要情節，並無不同，
    自不影響其證明力。
二、證人即被害人甲○○也於本院審理中到庭具結證實當天他確
    實有放飛賽鴿、經查獲的三義分駐所通知前來領鴿、所領的
    賽鴿確實為其所有之事實（本院卷第199、200頁）。
三、被告己○○在警方查獲逮捕的第一時間，曾以客語脫口要求
    警方原諒，而稱：「原諒我吧！所長」（本院卷第146 頁）
    ，此經警方當場予以錄音存證，並經本院當庭勘驗搜證錄音
    帶屬實如前（見本判決理由壹、二、（四）、3 項下說明）
    ，顯見證人庚○○所證看到被告己○○有與被告丁○○共同
    拉起鴿網一事，應是事實（被告丁○○部分另如下述），否
    則被告己○○有何必要請警方「原諒」？如是遭到警方的誤
    會而逮捕，又何以在第一時間的反應不是大喊冤枉，卻是要
    求原諒？
四、被告丁○○在警方逮捕被告己○○時，被告丁○○隨即逃跑
    ，後來才由警員劉榮貴、黃錦迴予以追捕而於離鴿網約100
    公尺處之山區下，逮捕被告丁○○。此段事實，不只經被告
    丁○○在警詢、檢察官訊問時，坦承有逃跑一事（偵卷第7
    、96頁），亦經證人庚○○、丙○○先後於偵、審中，證人
    劉榮貴、黃錦迴於檢察官訊問時，詳細證述其前後過程（偵
    卷第94、95）。由此可見，證人庚○○所證看到被告丁○○
    有與被告己○○共同拉起鴿網一事，當是事實，否則被告丁○○如是正常路過該處，又有何必要逃跑？
五、此外，還有警方逮捕被告己○○之照片1 張、賽鴿中網之照
    片1 張（均見本院卷第22頁），均足供佐證。
參、對於有利被告證據不採納的理由
一、被告辯解及辯護人辯護概要
（一）被告2 人均否認犯罪，2 人的辯解大致如下：
   1、被告丁○○部分：當天只是上山採羊奶頭，在半山腰遇到
      被告己○○，才跟他聊天；之所以要逃跑是因為怕遭人誤
      會在網鳥等語（本院卷第22頁）。
   2、被告己○○部分：當時他向警方說：「要原諒我」，是因
      為緊張，其實意思是說：「不要冤枉我」，逮捕當時並沒
      有鴿子，鴿子中網的照片是事後才拿出來的等語。
（二）辯護人為被告2 人辯護大致是認為：本案的第一印象是當
      場逮捕、人贓俱獲，但實際上根據被告的答辯只是上山採
      藥、遭警栽贓。經調查審理後，已知：逮捕當時網上並無
      鴿子，證人即警員庚○○當時確實有借鴿子、企圖栽贓，
      證人庚○○已涉嫌偽證及偽造文書罪嫌，基於權益衡量法
      則及罪疑唯輕之法則，應判決無罪。
二、對於辯解及辯護不採納的理由
（一）關於被告2人之辯解部分：
   1、被告丁○○辯解是要上山採羊奶頭，雖經本院依其聲請將
      被告己○○改列證人，而據其證稱案發當天警方到被告丁○○家中搜索時，門口庭院前有一坪大之處，有看到羊奶
      頭砍好一片片在曬等語（本院卷第232 頁），惟並不能憑
      此證明案發當天被告丁○○就是去採羊奶頭，更何況，被
      告丁○○就算當天確實有去採羊奶頭，也與上山拉網網鴿
      ，沒有矛盾之處。換句話說，被告丁○○可能在採羊奶頭
      前後，進行本案的拉網竊鴿行為。基於相同理由，辯護人
      聲請傳喚證人即被告己○○之家人黃碧枝、黃素雯，以證
      明被告己○○當日是前往摘取野薑花葉等情，亦均與待證
      事項無重要關係，應予駁回。
   2、被告丁○○在本院辯稱：是在半山腰遇到被告己○○，但
      卻於警詢中供稱：與被告己○○約好一起上山（偵卷第6
      頁背面）；被告己○○則於警詢中陳述：他是與被告丁○○在被警查獲網鴿地點相遇等語（偵卷第3 頁），2 人彼
      此間及其前後所述，顯然不相一致，其辯解所述，實難採
      信。
   3、被告丁○○坦承逃跑，卻辯稱怕人誤會，但如果根本未為
      本件犯行，又怎會怕人誤會？如果確實遭人誤會，理直氣
      壯解釋原委、澄清誤會猶恐不及，怎會反過來逃跑離開，
      而有畏罪情虛的表現？
   4、「要原諒我」與「不要冤枉我」，兩句話語意相差甚遠，
      一為肯定句、一為否定句，何以會在緊張時互相混淆說錯
      ？尤其在情勢緊張之下，理當更會無修飾地脫口反應內心
      的想法與情緒，所以「要原諒我」一語，應該正是拉網竊
      鴿行為被發現後的第一反應，而不是被告所辯緊張說錯等
      情。
   5、警方逮捕被告己○○的時候，被告2 人所拉起的網子內還
      沒有鴿子，是警方之後前往收網時，才有鴿子中網，這一
      點雖經證人庚○○在本院審理作證時加以證實（本院卷第
      161 、162 、186 頁），但既然已有鴿子中網而陷於被告
      2 人所拉網的實力支配之下，即不影響成立竊盜既遂罪。
      至於鴿子中網時，被告2 人已遭逮捕而一時自由受到拘束
      ，應只是支配力狀態的鬆弛而已，不能認為被告2 人對於
      中網鴿子已無支配力，畢竟如非經警方前往收網，被告2
      人事後仍可前往將中網的鴿子取下，而取得完全的實力支
      配。
（二）關於辯護人之辯護部分：
   1、雖然證人庚○○於本院作證時，承認曾在埋伏本案時，有
      打電話向證人乙○○、戊○○借鴿子（本院卷第166 頁）
      ，證人乙○○、戊○○也都在本院審理作證時，證實這一
      點。但所謂的「借鴿子」，證人庚○○也已經解釋是指「
      請鴿主放飛鴿子」（本院卷第165 頁），且本案中網的鴿
      子是屬於甲○○所有，已如前述，與證人乙○○、戊○○
      並無關聯，更何況，證人乙○○證稱並沒有鴿子可以借給
      庚○○（本院卷第194 頁），而依證人戊○○於本院所證
      ，所謂借鴿的目的是為了栽贓之用，不過是他自己的聯想
      （本院卷第230 頁），因而根本無從憑以認定本案中網的
      鴿子是證人庚○○設計栽贓而來。
   2、至於辯護人所主張證人庚○○涉嫌偽證、偽造文書，僅係
      其一己的主觀認定，並未見有檢察官偵查起訴及法院審理
      判決，自無從加以認定採信。又所謂的「權衡法則」係指
      實施刑事訴訟程序之公務員因違背法定程序取得之證據，
      其有無證據能力之認定，應審酌人權保障及公共利益之均
      衡維護之法則（刑事訴訟法第158 條之4 之規定參照），
      故此一法則係有關法院審認證據能力之法則，並非法院應
      否為無罪判決之法則，辯護人主張應基於「權益衡量」法
      則判決無罪，不無誤會。
   3、再本件事證明確，被告所為辯解及辯護人之辯護均不可採
      納，已詳述如前，故並無「罪疑」唯輕法則適用之餘地，
      附帶在此說明。
肆、論罪科刑的理由
一、被告2人的行為都是犯刑法第320條第1項的竊盜罪。
二、被告2人互有犯意聯絡及行為分擔，為共同正犯。
三、量刑的理由：
（一）被告丁○○先前並無前科，被告己○○僅在70年間有過失
      犯罪的前科，此有臺灣高等法院被告全國前案紀錄表可證
      ，所以被告2人的品行並不差。
（二）被告2 人在山區架設鳥網，對於他人往來經過的鴿子，均
      具有財產上的潛在危險性，在本案中，也確實有被害人甲○○的3 隻鴿子中網，而生實害，所幸經由警方及時當場
      查獲，發還被害人，彌補防止實際上的財產損失，就此而
      言，情節並不算十分嚴重，僅須量處中等適當的刑罰。
（三）但被告2 人在犯後，態度不佳，絲毫沒有悔意，編織不實
      辯詞，對於諸多明顯不利證據，均提出不合情理之辯解，
      造成訴訟延宕，相當程度排擠其他真正無辜被告更快使用
      法院調查資源的正當權益，破壞「明案速斷、疑案慎斷」
      的刑事訴訟理想，有必要予以適當從重量刑，以與其他誠
      實面對刑事訴訟程序之被告有所區別，實現分配正義。
（四）除上以外，被告2 人還對於當時查獲逮捕的執法警員，向
      法務部調查局苗栗縣調查站提出檢舉，指責執法警員係栽
      贓枉法，經該站調查結果，均查無具體不法事證，而未予
      查處，此有該站93年8 月18日苗廉字第09359803610 號覆
      本院函附在卷中可憑（本院卷第70頁）。足見其檢舉並不
      實在，亦對執法員警造成不必要之困擾，此種作為，實不
      足取，更加顯示2 人犯後之態度確實不佳，而應加重量刑
      。
（五）檢察官請求判處被告2 人有期徒刑1 年，雖可充分反應上
      述應予從重量刑之因素，但對於前述（一）（二）有利被
      告之量刑事由，則略顯未加適當斟酌，而應就檢察官之求
      刑，予以適當調減。
（六）審酌前面幾點所述及其他一切情狀，因此各量處被告2 人
      各如主文所示的刑罰。
四、扣案之鴿袋一個（見偵卷第104 頁扣押物清單），被告2 人
    均否認是他們所有（本院卷第235 頁），也不是本件竊鴿所
    必要之物（並非本件網鴿用之鴿網），不符合宣告沒收之法
    定要件，故不宣告沒收，應由檢察官另行依法處理。
伍、適用之法律
一、刑事訴訟法第299條第1項前段。
二、刑法第28條、第320條。
三、罰金罰鍰提高標準條例第1條前段。
本案經檢察官林映姿到庭執行職務。
中　　華　　民　　國　　94　　年　　11　　月　　3 　　日
                  刑事第一庭  審判長法　官　劉 興 浪
                                    法　官　羅 貞 元
                                    法　官　蔡 志 宏
以上正本證明與原本無異。
如不服本判決，應於判決送達後10日內向本院提出上訴狀（應抄
附繕本）。告訴人或被害人如對於本判決不服者，應具備理由請
求檢察官上訴，其上訴期間之計算係以檢察官收受判決正本之日
期為準。
                                    書記官  楊 慧 萍
中　　華　　民　　國　　94　　年　　11　　月　　7 　　日
附記論罪法條：
中華民國刑法第320條
(普通竊盜罪、竊佔罪)
意圖為自己或第三人不法之所有，而竊取他人之動產者，為竊盜
罪，處 5 年以下有期徒刑、拘役或 500 元以下罰金。
意圖為自己或第三人不法之利益，而竊佔他人之不動產者，依前
項之規定處斷。
前二項之未遂犯罰之。
